ACORDAO-COMPLETO-2469880

ACÓRDÃO 1320/2022 ATA 6/2022 - PRIMEIRA CÂMARA

VISTOS, relatados e discutidos estes autos de processo de aposentadoria de ex-servidora do Tribunal Regional do Trabalho da 5ª Região,
ACORDAM os Ministros do Tribunal de Contas da União, reunidos em sessão da Primeira Câmara, diante das razões expostas pelo relator e com fundamento na Constituição Federal, art. 71, III e IX, e na Lei 8.443/1992, arts. 1º, V, e 39, II, em:
9.1. considera ilegal e negar registro ao ato de aposentadoria de interesse da sra. Ednir Maria Porto Paraiso Martins;
9.2. dispensar a devolução dos valores indevidamente recebidos pela interessada, em boa-fé;
9.3. determinar ao Tribunal Regional do Trabalho da 5ª Região que adote as seguintes providências, sob pena de responsabilidade solidária da autoridade administrativa omissa:
9.3.1. dê ciência desta deliberação à interessada no prazo de quinze dias e faça juntar o comprovante de notificação a estes autos nos quinze dias subsequentes;
9.3.2. destaque as parcelas de "quintos" incorporadas com base em exercício de função em período posterior a 8/4/1998 e as transforme em "parcela compensatória", passível de absorção por todo e qualquer reajuste aplicado aos proventos da interessada, na hipótese de essa incorporação ter decorrido de decisão administrativa, na forma da modulação adotada pelo Supremo Tribunal Federal no RE 638.115/CE;
9.3.3. caso configurada a hipótese mencionada no subitem anterior, ou seja, caso os "quintos" ora questionados decorram de decisão administrativa, emita novo ato de concessão após a completa absorção da "parcela compensatória".

APOSENTADORIA. "QUINTOS". FUNÇÃO EXERCIDA APÓS 8/4/1998.

Primeira Câmara

Tribunal Regional do Trabalho da 5ª Região/BA.

3. Interessados/Responsáveis:
3.1. Interessado: Ednir Maria Porto Paraiso Martins (XXX.356.045-XX).

13.1. Ministros presentes: Walton Alencar Rodrigues (Presidente), Benjamin Zymler (Relator) e Jorge Oliveira.
13.2. Ministros-Substitutos presentes: Augusto Sherman Cavalcanti e Weder de Oliveira.

BENJAMIN ZYMLER

Trata-se de processo de aposentadoria de ex-servidora do Tribunal Regional do Trabalho da 5ª Região.
2. A Secretaria de Fiscalização de Integridade de Atos e Pagamentos de Pessoal e de Benefícios Sociais (Sefip) , acompanhada pelo Ministério Público junto ao Tribunal de Contas da União (MPTCU) , manifestou-se pela ilegalidade e negativa de registro do ato, em decorrência do pagamento de "quintos" com base em função exercida após 8/4/1998.
3. Em seu encaminhamento, a unidade técnica propôs que fosse determinado o destaque da parcela de "quintos" incorporada com base no exercício de funções em data posterior a 8/4/1998, de modo a transformá-la em "parcela compensatória", a ser absorvida por quaisquer reajustes futuros, na forma deliberada pelo Supremo Tribunal Federal (STF) no RE 638.115/CE.
É o relatório.

não há.

Procuradora-Geral Cristina Machado da Costa e Silva.

PESSOAL. APOSENTADORIA. "QUINTOS". INCORPORAÇÃO DE 2/5 COM BASE EM TEMPO DE FUNÇÃO EXERCIDO APÓS 8/4/1998. RE 638.115/CE. MODULAÇÃO. ILEGALIDADE. NEGATIVA DE REGISTRO. DETERMINAÇÕES.

APOSENTADORIA (APOS)

Secretaria de Fiscalização de Integridade de Atos e Pagamentos de Pessoal e de Benefícios Sociais (Sefip).

Cuidam os autos de aposentadoria de ex-servidora do Tribunal Regional do Trabalho da 5ª Região.
2. Acompanho os pareceres que me antecederam quanto à ilegalidade e negativa de registro ao ato de aposentadoria da sra. Ednir Maria Porto Paraiso Martins, pois, de acordo com os dados constantes do formulário e-Pessoal de pç. 3, foi considerado tempo de exercício de função ocorrido após 8/4/1998, a saber, aproximadamente 1 ano, 5 meses e 8 dias.
3. Desse tempo, 1 mês e 18 dias refere-se ao CJ-3 e o restante ao FC 5.
4. Uma vez que a matéria foi decida pelo STF no RE 638.115/CE, não há dúvida sobre a ilegalidade da incorporação de dois dos cinco "quintos" de FC 5 incorporados pela servidora, já que se impugna cerca de 1 ano e 5 meses dos 5 anos necessários.
5. Contudo, diante da possibilidade de a incorporação decorrer de decisão judicial transitada em julgado, entendo que se deva determinar ao órgão que siga a modulação estipulada no citado precedente, a qual permite a continuidade dos pagamentos nessa situação, sob a forma de Vantagem Pessoal Nominalmente Identificada (VPNI) .
6. Por fim, está configurada a hipótese de aplicação do Enunciado 106 da Súmula de Jurisprudência desta Corte, para dispensar a devolução dos valores indevidamente recebidos em boa-fé.
Diante do exposto, VOTO por que o Tribunal adote a deliberação que ora submeto à apreciação deste colegiado.
TCU, Sala das Sessões, em 15 de março de 2022.
BENJAMIN ZYMLER 
Relator